【裁判字號】    89,訴,494
【裁判日期】    891115
【裁判案由】    損害賠償
【裁判全文】
臺灣雲林地方法院民事判決  八十九年訴字第四九四號
    原      告  甲○○
    被      告  乙○○
                          （現於台灣雲林監獄執行中）
右當事人間請求損害賠償事件，本院判決如左：
    主      文
原告之訴及假執行之聲請均駁回。
訴訟費用由原告負擔。
    事      實
甲、原告方面：
  一、聲明：
  （一）被告應給付原告新台幣（下同）九十八萬元，及自民國八十九年八月三十日
        起，至清償日止，按週年利率百分之五計算之利息。
  （二）願供擔保，請准宣告假執行。
  二、陳述：被告以司法掮客自居，誑稱與法官熟識，可改變判決，詐騙原告活動費
      九十八萬元，被告上揭詐騙之犯行，業經雲林地方法院檢察署檢察官以八十九
      年度偵字第二九０七號提起公訴，被告詐欺罪嫌明確，是原告自得據侵權行為
      法律關係請求被告賠償上揭詐騙之金額。雖該金額是原告父母李顏淵、林所
      交付，惟係因被告向伊詐騙可活動疏通法官，伊信以為真，遂要求伊父母代為
      籌錢，錢有些是原告之母所有，有些是向親朋好友借的，是此筆錢伊仍須償還
      。
乙、被告方面：
  一、聲明：同意原告之請求，惟須俟被告有錢，才償還。
  二、陳述：對刑事判決認定之犯罪事實，及原告請求賠償九十八萬元一事不爭執，
      惟因被告現在沒有錢，等被告有錢再償還。
    理      由
一、按被告於言詞辯論時為訴訟標的之認諾者，依民事訴訟法第三百八十四條之規定
    ，雖應本於其認諾為被告敗訴之判決，但認諾不得附有條件，附有條件之認諾，
    不生同條所定之效力，最高法院三十二年度上字第四七八四號判例可資參照。查
    被告雖於本院審理時，同意償還原告九十八萬元，惟附一條件即須俟有錢才清償
    ，揆之首揭說明，要難認已生認諾之效力，是本院仍應審究原告是否得據侵權行
    為法律關係請求被告賠償上揭金額，合先敘明。
二、原告起訴主張被告趁伊官司纏身，六神無主之際，誑稱與審理原告刑事案件之法
    官熟識．須拿錢疏通，始能平安無事，伊信以為真，遂請原告父母代為籌錢，前
    後共計交付九十八萬元，然原告仍遭有罪判決確定，至此原告始知遭其詐騙，而
    被告上揭詐欺之犯行，亦經台灣雲林地方法院檢察署檢察官以八十九年偵字第二
    九０七號提起公訴在案，為此爰依侵權行為法律關係請求被告賠償九十八萬元等
    語。被告則以伊確有向原告拿取九十八萬元，且對刑事判決認定之犯罪事實無意
    見，惟因伊現入監服刑，身無分文，俟伊有錢再慢慢清償等語資為抗辯。
三、經查，被告於民國八十五年間，透過不知情之子劉連榮得知原告因涉犯傷害致死
    案件，經本院判處有期徒刑七年六月，並經台灣高等法院台南高分院於八十五年
    九月二十五日判決維持原審判決後，竟基於意圖為自己不法所有之概括犯意，於
    台中市○○路三四二巷二四號十五樓住處，向原告詢問上開案件經過與其家中經
    濟狀況後，即向原告詐稱：上開案件要花錢向法官、書記官疏通後才有辦法解決
    ，其無法處理，要請原告之父親李顏淵出面才行等語，致原告誤信為真而請其父
    親李顏淵出面與被告洽談。數日後，訴外人李顏淵與陳建州同至被告之上開住處
    ，被告即向訴外人李顏淵誑稱：伊在法院很有份量，原告所涉案件需要花錢給法
    官才能判無罪，需要三十萬元給法官，五萬元要請法官吃飯，總共要三十五萬元
    等語，致訴外人李顏淵陷於錯誤，信以為真，而於當日晤談後隔二天，即攜帶現
    金三十五萬元至被告上開住處交予被告。事隔十餘日，被告又打電話至訴外人李
    顏淵位於雲林縣台西鄉○○村○○路一０八號住處，向訴外人李顏淵騙稱：原告
    之上開案件還要十萬元才能擺平等語，致訴外人李顏淵又陷於錯誤，而同意於當
    日晚上在上開住處交付十萬元。被告乙○○即與其妻吳小港（另行由檢察官偵辦
    中）基於犯意之聯絡，推由訴外人吳小港於當晚至訴外人李顏淵上開住處向李顏
    淵之妻林拿錢，林當時向吳小港表示：事情可不可以處理等語，吳小港即向
    其詐稱：乙○○在法院有熟識，有辦法等語，致使林亦陷於錯誤，而交付十萬元
    給吳小港。於八十六年五月八日，原告所涉上開案件經最高法院以八十六年度台
    上字第二六五一號刑事判決發回台灣高等法院台南分院更審，訴外人李顏淵即於
    上開住處打電話給被告告稱此事，被告乙○○即在電話中又向李顏淵偽稱：伊在
    台灣高等法院台南分院有熟識，有份量，該案件還需要花四十五萬元才能判無罪
    ，錢是要拿給法官等語，原告之父不明究理又誤信，於次日，被告與其妻即至李
    顏淵上開住處，訴外人李顏淵又交付現金四十五萬元給被告。台灣高等法院台南
    分院就原告被訴上開案件即八十六年度上更（一）字第二二六號刑事案件第一次
    開庭時，被告到場旁聽，開庭完畢後隔二天，再度打電話至原告之父上開住處向
    其虛稱：原告開庭時講錯一句話，要請法官、書記官吃飯才能改筆錄，要花五萬
    元等語，又騙稱：伊為了原告之案件台北、台中、台南三地坐飛機要交通費用三
    萬元等語，訴外人李顏淵再度受騙，而於上開更審案件第二次開庭時，在台灣高
    等法院台南分院內交給被告共八萬元。被告於取得上開款項後均未交給法官或書
    記官疏通案件而另行花用一空，計向訴外人李顏淵、林夫妻詐騙九十八萬元。
    雖上揭金額係由原告父母交付予被告，然因係原告要求其父母代為籌錢，故原告
    仍須償還該筆金額予原告父母，且被告上揭詐欺之犯行亦經本院以八十九年度易
    字第五六三號刑事判決判處有期徒刑一年二月確定等事實，為兩造所不爭，復由
    本院調閱上開刑事案卷核對無訛，並有上開刑事判決附卷可稽，堪信為真實。
四、惟按為行使基於侵權行為之損害賠償請求權，有主張自己不法之情事時，例如擬
    用金錢力量，使考試院舉行之考試發生不正確之結果，而受他人詐欺者，是其為
    此不法之目的所支出之金錢，則應適用民法第一百八十條第四款前段之規定，認
    為不得請求賠償，最高法院五十六年度台上字第二二三二號判例可資參照；又按
    「為行使基於侵權行為之損害賠償請求權，有主張自己不法之情事時，其為此不
    法之目的所支出之金錢，應適用民法第一百八十條第四款前段規定，認為不得請
    求賠償（參照本院五十六年度台上字第二二三二號判例）。本件上訴人係因欲以
    金錢力量活動，使其所犯詐欺再審案件，遂其所願，而受被上訴人詐欺者，則上
    訴人為此不法目的交付與被上訴人之十五萬元，揆諸上開說明，自不得請求被上
    訴人賠償。」此亦有最高法院七十年度台上字第一九九八號判決可參。本件原告
    主張交付上揭金額均係欲以金錢力量活動，使其所犯傷害致死案件，能遂其所願
    ，而受被告詐欺，自屬不法原因之給付，揆之前開說明，自應類推適用民法第一
    百八十條第四款之規定，不得請求賠償，從而，原告依據侵權行為法律關係請求
    被告賠償九十八萬元，自非法所應許，應予駁回。
五、原告之訴既經駁回，其假執行之聲請已失所附麗，應併駁回之。
六、據上論結，本件原告之訴為無理由，依民事訴訟法第七十八條，判決如主文。
中      華      民      國    八十九    年    十一    月    十五    日
                                    臺灣雲林地方法院民事庭
~B法      官  陳秋如
右為正本，係照原本作成。
如對本判決上訴須於判決送達後二十日內向本院提出上訴狀。（須附繕本）
中      華      民      國    八十九    年     十一     月     十五     日
~B法院書記官  廖錦棟


司法院資訊處製作；財團法人民間司法改革基金會備份。
